【裁判字號】    97,簡上,177
【裁判日期】    970919
【裁判案由】    給付租金等
【裁判全文】
臺灣臺中地方法院民事判決            97年度簡上字第177號
上  訴  人  乙○○○
被上訴人    甲○○
上列當事人間請求給付租金等事件，上訴人對於民國97年5月26
日本院臺中簡易庭96年度中簡字第7232號第一審判決提起上訴，
本院於民國97年9月5日言詞辯論終結，判決如下：
    主    文
上訴駁回。
第二審訴訟費用由上訴人負擔。
    事實及理由
壹、上訴聲明：
  一、上訴人方面：
    (一)原判決不利上訴人部分廢棄。
    (二)上開廢棄部分，被上訴人應再給付上訴人新臺幣（下同）
      70,000元，及自民國（下同）96年12月14日起至清償日止
      ，按年利率百分之五計算之利息。
  二、被上訴人方面：如主文所示。
貳、本事件經本院審理結果，認原審判決之結果，經核於法要無
    不合，應予維持，茲引用原判決記載之事實及理由（如附件
    ）。
參、上訴人另補充：
  一、上訴人將系爭房屋出租被上訴人原約定作為美食店使用，
      被上訴人未經上訴人同意，擅自變更作冷凍庫使用，已違
      反當初約定用途。再冷凍庫用電量大，電費亦相對高，被
      上訴人因延遲繳租金、電費，經過數次存證信函告知，被
      上訴人均置之不理。上訴人要停電或到期不續租，均已事
      先存證信函告知，被上訴人於斷電即將冷凍物品裝妥以貨
      車運離，被上訴人僅留有其他廢棄物。再上訴人僅在96年
      7 月底被上訴人未繳電費後斷電二天，斷電後被上訴人亦
      託人前來協調，上訴人隨後即送電，之後即未再有停電之
      情事，代理人未了解實情，故於原審陳述有誤。上訴人停
      電有事先通知，被上訴人亦搬走可用物品，房屋亦尚可使
      用，並無不能使用、收益之情事。
  二、被上訴人不能不繳電費及房租，而將冷凍庫放置不搬，影
      響上訴人權益甚大。況且電力公司不繳電費亦同樣遭受停
      電，而不能以上訴人斷電警告即判定房屋不能達到使用、
      收益而作出不公平之判斷。
  三、綜上，被上訴人留置於系爭房屋內東西不搬走，當然要付
      租金。被上訴人不理不睬，又拒繳電費及房屋租金屬實，
      請查明真實，並廢棄原判決不利上訴人部分，改判如上訴
      人上訴聲明所示。
肆、被上訴人則另補充辯以：
  一、上訴人所提被上訴人積欠租金，房屋出租作為美食店面使
      用等節，均不實在。被上訴人之冷凍庫是承租時即安裝，
      上訴人稱係擅自安裝，更非事實。
  二、被上訴人確有付租金到10月，但是上訴人到9月就斷電。
      又被上訴人承租當時上訴人係空屋出租，房屋經被上訴人
      裝潢過，被上訴人之損失怎麼算。上訴人斷電，應賠償被
      上訴人損失等語。
伍、兩造經受命法官試行整理並簡化爭點，結果如下：
  一、兩造不爭執事項：
    (一)原訂書面租約已經到期後，兩造同意繼續租約，直至96年
      9月均按照原租約繳納租金，租金是每月1萬元，電費均由
      被上訴人繳納，96年10月以後，因為兩造在96年5月間有
      糾紛，被上訴人始未繼續繳納租金及電費。
    (二)原判決所認定的電費19,497元部分，無意見。
  二、兩造爭執之事項：
      系爭7萬元租金，被上訴人是否需要繳納？
陸、法院之判斷：
  一、按出租人應以合於所約定使用收益之租賃物，交付承租人
      ，並應於租賃關係存續中，保持其合於約定使用、收益之
      狀態，民法第423條定有明文，此乃出租人之主要義務，
      而與承租人租金之支付義務互有對價關係，出租人如不盡
      此義務，承租人自得行使其同時履行抗辯權（最高法院69
      年度臺上字第1798號判決可參）。
  二、經查，上訴人主張系爭房屋出租約定作為美食店使用，被
      上訴人未經上訴人同意，擅自變更作冷凍庫使用乙節，為
      被上訴人所否認；本件依上訴人所提出之房屋契約書並未
      見載有約定房屋用途之條款（參支付命令卷附租賃契約影
      本），再依被上訴人所提出之估價單所示（參本院卷第37
      頁），被上訴人安裝於系爭租賃房屋之冷凍庫等設備，於
      92年10月間即委請他人估價安裝，上訴人遲未表示異議，
      直至96年8月23日始以存證信函主張被上訴人違約擅設冷
      凍庫，實亦難推認上訴人上開主張確與事實相符。且查，
      即認被上訴人擅設冷凍庫，惟兩造既已約定電費由被上訴
      人自行支付，則電力使用多寡、電費若干，即應由被上訴
      人自行負擔，要與上訴人無涉，上訴人以此主張被上訴人
      違約，亦不足採。
  三、查被上訴人抗辯上訴人曾對系爭租賃房屋多次斷電致其無
      法使用之事實，業據上訴人於原審所委任之訴訟代理人林
      竹梁（以下以姓名稱之）於原審97年4月30日言詞辯論期
      日自認稱，自96年7月底起即陸陸續續切斷系爭房屋電源
      ，3 天斷電1次，1次斷電1天等語（參原審卷第62頁），
      自堪信為真實。就此，上訴人雖稱係林竹梁不明瞭事實，
      故陳述有誤云云；然查，林竹梁為上訴人之子，並於原審
      言詞辯論期日向法院表示瞭解本件訴訟之事實（參原審卷
      第33頁，96年12月20日言詞辯論筆錄），且其居所與上訴
      人相毗鄰，使用相同號碼之電話（參原審卷第31頁附民事
      委任狀），再系爭租賃房屋之地址，亦與上訴人、林竹梁
      住所之地址相差僅有6號（上訴人住臺中縣烏日鄉○○路
      1038號、林竹梁住同路1040號、系爭租賃房屋則為同路
      1046號），則其於原審所稱之上訴人對系爭租賃房屋曾斷
      斷續續切斷電源多次等節，要係本於所知而為陳述，應與
      事實相符，而堪採信。上訴人空言否認林竹梁於原審言詞
      辯論期日陳述之主張，並未提出任何證據以為佐證，自不
      足採。
  四、查電器使用已為日常生活所不可或缺之重要部分，上訴人
      將出租與被上訴人使用之房屋所使用之電源，斷斷續續切
      斷，3天斷電1次，1次斷電1天，顯然無法合於房屋正常使
      用之狀態，被上訴人據此拒絕給付租金，自非無據。至上
      訴人固稱其斷電前曾以存證信函告知等語，然查，兩造既
      已約定電費由被上訴人自行負擔，而被上訴人遲延給付電
      費，復係因兩造對於電費度數之計算及金額認知不同而起
      爭執，則上訴人即應依循法律途逕請求被上訴人給付電費
      ，尚難僅以存證信函通知後即自行加以切斷電源供應之方
      式防礙被上訴人使用系爭房屋。
  五、綜上，兩造既就系爭房屋定有租賃契約，上訴人於租賃關
      係存續中，即應依租賃契約約定提供並保持租賃標的即系
      爭房屋合於約定使用、收益之狀態，惟上訴人採取斷電方
      式以為催繳電費、租金之方法，於法不合，且已使其所負
      之此項契約義務未能確實履行，則揆諸前開最高法院判例
      意旨說明，被上訴人自得行使其同時履行抗辯權，而拒絕
      給付租金。據上，上訴人請求被上訴人給付自96年10月至
      97 年4月份之租金暨其法定遲延利息，即屬無據。原審因
      而就上訴人請求被上訴人給付租金7萬元部分為上訴人敗
      訴判決，核無不合。上訴論旨指摘原判決不當，求予廢棄
      改判，為無理由，應予駁回。
柒、本件事證已臻明確，兩造其餘之攻擊、防禦方法於判決結果
    已無影響，無一一論述之必要，並此敘明。
據上論結，本件上訴為無理由，依民事訴訟法第436條之1第3項
、第449條第1項、第454條第1項前段、第2項前段、第78條，判
決如主文。
中    華    民    國    97    年    9     月    19    日
                民事第四庭    審判長法  官  王  銘
                                    法  官  陳文燦
                                    法  官  王鏗普
正本係照原本作成。
不得上訴。
中    華    民    國    97    年    9     月    19    日
                                    書記官


司法院資訊處製作；財團法人民間司法改革基金會備份。
